【裁判字號】    94,易,627
【裁判日期】    950615
【裁判案由】    詐欺
【裁判全文】
臺灣屏東地方法院刑事判決               94年度易字第627號
公  訴  人  臺灣屏東地方法院檢察署檢察官
被      告  甲○○
上列被告因詐欺案件，經檢察官提起公訴（94年度偵字第3627號
），本院判決如下：
    主  文
甲○○幫助共同意圖為自己不法之所有，以詐術使人將本人之物
交付，處有期徒刑伍月，如易科罰金，以佰元折算壹日。
    事  實
一、甲○○在預見將自己名義之金融帳戶物件提供予他人任意流
    通、使用，該等帳戶可能會被人利用作為詐欺時取款之人頭
    帳戶使用，並將幫助他人實施詐欺犯罪易於遂行之情形下，
    竟基於幫助他人實施詐欺犯罪之不確定犯意，於民國93年9
    月23日起至同年月30日止期間內之某日，在不詳地點，將其
    於93年9 月23日在玉山商業銀行屏東分行申請取得之帳號00
    00000000000 號（下稱本件帳戶）金融機構帳戶之存摺、提
    款卡（含密碼）等物件，提供交予某真實姓名年籍資料不詳
    之成年人，嗣為此不詳姓名年籍資料成年人組成之詐欺犯罪
    集團取得後，該詐欺集團之成員，遂意圖為自己不法之所有
    ，共同基於詐欺之犯意聯絡，由集團內某姓名年籍資料不詳
    之成年人一人先於93年9 月30日17時6 分，發送內容為「貴
    用戶在板橋遠東百貨公司剛消費一筆交易12830 元這筆交易
    是否繼續完成，確認請洽0000000000號信用卡處理中心」之
    簡訊予乙○，乙○依照簡訊指示撥打電話後，則由另一名該
    詐欺集團內某姓名年籍資料不詳之成年女子訛騙其再撥打00
    00000000轉07分機向所謂「金融卡止付中心」辦理止付，乙
    ○再依指示撥打之後，又由另一名該詐欺集團內某姓名年籍
    資料不詳之成年男子訛騙其至郵局自動櫃員機辦理現金卡防
    護牆，以此方式施用詐術，致乙○陷於錯誤，於同日18時4
    分許，在台北市○○○路龍口郵局前之自動櫃員機，自其萬
    泰商業銀行帳號0000000000000000號帳戶內轉帳新台幣（下
    同）39612 元至甲○○本件帳戶內。嗣經被害人乙○報警處
    理，經警根據被害人轉入款項之帳戶資料，發覺上情。
二、案經屏東縣警察局屏東分局報請臺灣屏東地方法院檢察署檢
    察官偵查起訴。
    理  由
壹、程序方面
一、按被告以外之人於審判外之言詞或書面陳述，除法律有規定
    者外，不得作為證據；又被告以外之人於審判外之陳述，雖
    不符前4 條之規定，而經當事人於審判程序同意作為證據，
    法院審酌該言詞陳述或書面陳述作成時之情況，認為適當者
    ，亦得為證據。當事人、代理人或辯護人於法院調查證據時
    ，知有第159 條第1 項不得為證據之情形，而未於言詞辯論
    終結前聲明異議者，視為有前項之同意，刑事訴訟法第159
    條第1 項、第159 條之5 分別定有明文。本件被害人乙○於
    警詢中之證言為前開刑事訴訟法第159 條第1 項之傳聞證據
    ，惟被告於本院言詞辯論終結前並未就其證據能力聲明異議
    ，依前開刑事訴訟法第159 條之5 第2 項之規定，乙○於警
    詢中之陳述亦有證據能力。
二、再按對法院函查事項之覆函，是否屬傳聞證據或有刑事訴訟
    法第159 條之4 傳聞法則例外規定之適用，應視個別函覆內
    容、性質、署名人是否為承辦人等具體情形個別認定之（92
    年8 月刑事訴訟新制法律問題研討會提案臺灣高等法院高雄
    分院研討意見）。本院依職權函詢玉山商業銀行有關被告是
    否曾經聲請掛失止付、辦理開戶時間等所為之函覆，係該銀
    行人員紀錄客戶交易明細資料，具例行性性質甚明，核與刑
    事訴訟法第159 條第2 款從事業務之人於業務上或通常業務
    過程所須製作之證明文書規定相符；此外又查無該文書有何
    顯有不可信之情形，依刑事訴訟法第159 條之4 第2 款規定
    ，亦得為證據。
貳、實體方面
一、訊據被告固坦承有於93年9 月23日前往玉山商業銀行屏東分
    行申請取得本件帳戶之存摺與金融卡，然辯稱於申請當日即
    在高雄縣鳳山市○○路上之車內遭竊，伊未曾提供予詐欺集
    團詐騙之用云云。惟查：
（一）本件帳戶，係被告本人於93年9 月23日前往玉山商業銀行
      屏東分行申請之事實，為被告自承在卷，並有玉山商業銀
      行屏東分行94年8 月30日玉屏東字第05082203號函、95年
      1 月9 日玉山屏東字第05122201號函暨所附交易往來明細
      等各1 份附卷可證。已證本件帳戶確實皆係被告本人所申
      請。
（二）被害人乙○，遭不詳人士以前開所示之方法詐騙，並將39
      612 元之金額轉帳至被告名義之本件帳戶內之事實，為被
      害人乙○於警詢中證述甚詳，並有郵局自動櫃員機儲戶交
      易明細表1份附卷可證，堪信為真。
（三）又金融存款帳戶，事關存戶個人權益甚大，其專有性甚高
      ，且一般人均有妥為保管之認識，若有遭竊情事，無不即
      刻掛失止付並向警方報案，以防帳戶內金錢遭人竊領，甚
      或遭人以之作為犯罪工具使用，本件被告雖辯稱本件帳戶
      係於申請當日即93年9 月23日在高雄縣鳳山市○○路上之
      車內遭竊，然其亦供承當日即已發現上開物品失竊（見屏
      警分刑字第09403548號卷94年7 月21日警詢筆錄），惟其
      竟未立即辦理掛失止付或報案處理，此亦有玉山商業銀行
      屏東分行94年12月12日玉屏東字第05120201號函附卷可稽
      ，顯與常情有違。
（四）再不法集團，若非確定該帳戶所有人不至報警或掛失止付
      ，其等應不至於以該帳戶從事於財產犯罪。再衡以被害人
      乙○匯入款項至被告本件帳戶後，該筆匯款隨即於同日13
      分及14分許分2 次遭轉出，此有前述帳戶存戶交易明細表
      附卷可憑，更足見該詐騙之不法集團，於向被害人詐騙之
      際，確有把握該帳戶不會被帳戶所有人掛失止付。而此等
      確信，在該帳戶係拾得或竊得之情形，實無發生之可能。
      復衡提領金融帳戶內任何款項，必須輸入或填載開戶時所
      設定密碼，以確認提款者係屬本人，或經本人授權為之，
      如未經本人告知，他人當無從得知密碼為何，遑論以之作
      為詐騙手法之人頭帳戶，此亦為吾人依一般生活認知所易
      於體察之常識，如非被告提供密碼予詐欺集團，則其何能
      即刻提領金額一空？被告雖辯稱密碼係與存簿放置一處一
      同遭竊，惟此舉將極易遭他人竊知，被告既屬年滿28歲之
      成年人，且早出社會，並曾有偽造文書、違反動產擔保交
      易法之犯行前科（不構成累犯），有臺灣高等法院被告前
      案紀錄表在卷可考，顯屬頗有社會經驗之人，對此應有所
      認知。顯見該帳戶語音系統之相關密碼應係被告告知他人
      無訛，否則應無是理。
（五）又查，被告於申辦本件帳戶之前，業已開立有多達10家不
      同銀行之帳戶供己資金流通之用，此有本院依職權調查之
      依據案號查詢有開戶機構畫面1 紙可為證，且被告於93年
      9 月23日申辦本件帳戶過後僅短短6 日，即被不詳之詐騙
      集團持之以取得詐騙金額，顯證被告在已具有多達10家不
      同銀行帳戶之情形下，仍復行申辦本件帳戶之動機，應在
      於供詐騙集團所用，而非如被告所辯乃因販賣豬肉方便客
      戶匯錢之故。被告所辯顯有重大悖情之處，殊不足採，其
      確有將上開帳戶之存摺、提款卡及密碼提供予不法犯罪集
      團使用乙節，已足認定。
（六）況且利用不相識之人之帳戶從事詐欺取款之用，早為傳播
      媒體廣為報導，被告為有社會經驗之成年人，其應可預見
      交付其名義之帳戶存摺及金融卡等物件予不相識之人流通
      、使用，有幫助從事詐欺犯行之人利用所提供之帳戶便於
      實行詐欺犯罪，即用以取得該詐欺集團成員因詐欺犯罪所
      得財物之可能，被告本於此一預見，卻仍將自己帳戶物件
      交予己所不相識且不知真實身分與年籍資料之人，以致自
      己完全無法了解、控制其帳戶物件之使用方法及流向，則
      被告應本具有縱有人利用該等金融帳戶便於實施詐欺犯罪
      ，亦不違背其本意之幫助詐欺之犯意甚明。
（七）綜上論述，本件事證明確，被告幫助詐欺犯行，洵堪認定
      。
二、按刑法上之幫助犯，係對於犯罪與正犯有共同之認識，而以
    幫助之意思，對於正犯資以助力，而未參與實施犯罪之行為
    者而言（最高法院75年度台上字第1509號、88年度台上字第
    1270號判決亦同此意旨）。是以，如未參與實施犯罪構成要
    件之行為，且係出於幫助之意思提供助力，即屬幫助犯，而
    非共同正犯。本件被告基於幫助之犯意，提供存款帳戶，並
    作為詐騙使用之所為，係參與構成要件以外之行為，且在無
    證據證明被告係以正犯而非以幫助犯之犯意參與犯罪之情形
    下，應認其所為係幫助犯而非正犯行為。又上開詐騙集團所
    為上揭詐欺取財犯行，係犯刑法第339 條第1 項之詐欺取財
    罪。另上開各姓名年籍資料不詳之成年人之間，有犯意之聯
    絡，行為之分擔，均為共同正犯。是核被告係以幫助他人犯
    罪之意思，而提供帳戶存摺等參與詐欺犯罪構成要件以外之
    行為，為幫助犯，應從刑法第30 條 第2 項之規定依正犯之
    刑減輕之。
三、爰審酌被告提供帳戶物件予犯罪集團作為向社會大眾詐騙之
    工具，使行詐之人得以利用該等帳戶作為取得詐騙金額之用
    ，增加被害人尋求救濟之困難，且造成檢警機關難以追查重
    大犯罪之實際行為人，而其提供之帳戶，犯罪所生危害已造
    成被害人乙○之金錢損失，再被告於偵審中始終飾詞否認犯
    行，顯無悔意等一切情狀，爰量處如主文所示之刑，並諭知
    如易科罰金之折算標準，以資懲儆。
四、被告提供予他人之本件帳戶物件，均非屬被告本件犯罪義務
    沒收之物，且皆未扣案，復無證據足證該等物件現尚未滅失
    ，再者，依現今一般金融機構之約款，金融機構所發給之存
    摺、金融卡多原則上約定屬金融機構所有，況被告既係將該
    等物件交付予他人，縱使認該等物件皆原為被告所有，被告
    亦已處分轉讓予他人（被告與該他人間無共同正犯關係），
    該等物件是否仍屬被告所有，亦有疑問，斟酌上開帳戶業經
    相關機構列為犯罪帳戶，已無再為人利用之虞，相關物件亦
    已屬無用之物，為免日後執行之困擾，爰不予宣告沒收。
五、被告聲請傳訊證人邱永枝到庭作證，以證明本件帳戶確係遭
    人偷竊。惟被告亦供承證人邱永枝並無實際親眼所見被告之
    自小貨車遭人橇開之事實（見本院卷94年12月19日準備程序
    筆錄），自與本件犯罪構成要件無涉；且本件事證已明，自
    無再行傳訊之必要，附此說明。
據上論斷，應依刑事訴訟法第299 條第1 項前段，刑法第30條第
1 項、第2 項、第28條、第339 條第1 項、第41條第1 項前段、
罰金罰鍰提高標準條例第1 條前段、第2 條，判決如主文。
本案經檢察官吳岳輝到庭執行職務。
中    華    民    國    95    年    6     月    15    日
                  刑事第一庭    審判長法  官  潘正屏
                                      法  官  黃聖涵
                                      法  官  羅培毓
以上正本證明與原本無異。
如不服本判決應於收受本判決送達後十日內向本院提出上訴書狀，
其未敘述上訴理由者，並得於提起上訴後十日內向本院補提理由
書狀（均須按他造當事人之人數附繕本）「切勿逕送上級法院」
中    華    民    國    95    年    6     月    15    日
                                      書記官  張儷薾
附錄本判決論罪科刑法條：
中華民國刑法第339條第1項：
(普通詐欺罪)
意圖為自己或第三人不法之所有，以詐術使人將本人或第三人之
物交付者，處5 年以下有期徒刑、拘役或科或併科1,000 元以下
罰金。


司法院資訊處製作；財團法人民間司法改革基金會備份。
